臺灣雲林地方法院刑事判決
110年度訴字第181號
公  訴  人  臺灣雲林地方檢察署檢察官
被      告  陳容右



指定辯護人  本院公設辯護人郭雅琳  
上列被告因違反毒品危害防制條例等案件，經檢察官提起公訴（
110年度偵字第1366號、第1927號），本院判決如下：
    主  文
陳容右犯詐欺取財罪，累犯，處有期徒刑肆月，如易科罰金，以
新臺幣壹仟元折算壹日。又犯販賣第二級毒品罪，累犯，處有期
徒刑壹年。
另案扣押之OPPO廠牌行動電話壹支，沒收之；未扣案門號000000
0000號SIM卡壹張、犯罪所得新臺幣壹仟元，沒收之，於全部或
一部不能沒收或不宜執行沒收時，追徵其價額。
    事  實
一、陳容右無意販售第二級毒品甲基安非他命予林進郎，卻意圖
    為自己不法之所有，基於詐欺取財之犯意，於民國109年5月
    27日下午3時2分許，持不詳廠牌行動電話(搭配使用門號000
    0000000號SIM卡1張)與林進郎聯繫如附表一所示通話內容，
    佯稱欲以新臺幣（下同）2,000元販售甲基安非他命1包予林
    進郎，使林進郎信以為真，陷於錯誤，2人於同日下午3時20
    分許結束通話後不久，在雲林縣虎尾鎮大庄里防汛道路旁，
    陳容右將1包冰糖冒充甲基安非他命交付林進郎，並向林進
    郎收取2,000元(事後已返還林進郎)，而林進郎欲施用時察
    覺有異，始知受騙。嗣警方依本院核發之通訊監察書對林進
    郎所持用0000000000號門號實施通訊監察，而查悉上情。
二、陳容右明知甲基安非他命係毒品危害防制條例第2條第2項第
    2款列管之第二級毒品，依法不得持有及販賣，竟基於販賣
    甲基安非他命以營利之犯意，於109年10月16日下午4時48分
    許，持OPPO廠牌行動電話(下稱本案行動電話，搭配使用門
    號0000000000號SIM卡1張)透過通訊軟體LINE與暱稱為「瞎k
    耐耐」之王川銘聯絡如附表二所示交易甲基安非他命內容，
    嗣於同日下午5時許，在雲林縣○○鎮○○里○○00○0號之王川銘
    住處，陳容右向王川銘收取1,000元，並交付甲基安非他命1
    包予王川銘，完成交易。嗣警方於109年12月17日上午7時28
    分許至陳容右位在雲林縣虎尾鎮中溪里之住處執行搜索，當
    場扣得本案行動電話(不含SIM卡)、SAMSUNG廠牌行動電話各
    1支、吸食器1組(均另案扣押)；另警方因偵辦上開犯罪事實
    一案件，於110年2月8日上午10時30分許，持臺灣雲林地方
    檢察署(下稱雲林地檢署)檢察官核發之拘票拘提陳容右到案
    ，陳容右於未遭發覺前，主動向有偵查犯罪權限之警方供出
    如附表二所示對話乃與王川銘進行毒品交易等情，自首而接
    受裁判。
三、案經雲林地檢署檢察官指揮嘉義縣警察局移送偵查起訴。
    理  由
壹、程序方面
一、檢察官引為證據使用如附表一所示被告陳容右與林進郎之對
    話，係執行本院核准對林進郎持用之門號0000000000號行動
    電話實施通訊監察時取得之證據，嗣後並經本院認可，有附
    表一備註欄所示之通訊監察書暨電話附表、函文在卷可參，
    核屬合法監聽取得之證據。且被告及其辯護人對於譯文內容
    之正確性及證據能力均不爭執，揆諸前揭說明，上開通訊監
    察譯文具有證據能力。
二、本判決下述所引用被告以外之人於審判外之陳述，檢察官、
    被告及辯護人，於本院審理時對於該等證據能力均不爭執（
    本院卷第74頁至第76頁、第145頁），且迄於言詞辯論終結
    前亦未聲明異議，本院審酌上開證據資料作成時之情況，尚
    無違法不當及證明力明顯過低之瑕疵，而認為以之作為證據
    應屬適當，依刑事訴訟法第159條之5規定，均有證據能力。
貳、實體方面
一、認定犯罪事實所憑之證據及理由
  ㈠上開犯罪事實，業據被告於警詢、偵查及審判中均坦承不諱(
    他卷第67頁至第70頁、偵第1927號卷第14頁至第20頁、本院
    卷第69頁至第77頁、第144頁、第154頁)，並經證人林進郎
    、王川銘於警詢、偵查時證述在案(他卷第59頁至第61頁、
    第103頁至第105頁、偵第1366號卷第41頁至第49頁、偵第19
    27號卷第21頁至第25頁)，且犯罪事實一部分有通訊監察譯
    文1份、嘉義縣警察局109年12月28日函暨所附證據保全偵查
    報告書1份、本院109年聲監續字第390號通訊監察書及電話
    附表1份、雲林地檢署109年12月28日函1紙、本院109年12月
    29日雲院惠刑公決109聲監可字第118號函1紙在卷可稽（他
    卷第19頁至第25頁、第49頁至第53頁）；犯罪事實二部分有
    嘉義縣警察局110年3月2日職務報告1份、本院109年聲搜字
    第668號搜索票1紙、自願搜索同意書1紙、嘉義縣警察局刑
    事警察大隊109年12月17日搜索扣押筆錄暨扣押物品目錄表1
    份、被告與LINE暱稱「瞎k耐耐」對話紀錄擷圖2張、刑案照
    片2張、被告與毒品上游蔡德洲109年8月間MESSENGER對話紀
    錄擷圖1份在卷可參（偵第1927號卷第45頁至第57頁、第61
    頁至第65頁、第77頁至第85頁），復有另案查扣本案行動電
    話1支可佐（雲林地檢署110年度保字第244號，本院卷第63
    頁)，足認被告之自白與事實相符，可信為真實。
  ㈡甲基安非他命係毒品危害防制條例第2條第2項第2款所定之第
    二級毒品，物稀價昂，政府對於持有販賣查緝甚嚴，且販賣
    毒品係違法行為，非可公然為之，亦無公定價格，容易分裝
    、增減份量，而買賣之價格，可能隨時依交易雙方關係之深
    淺、購毒者之資力、需求量及對行情之認知、毒品來源是否
    充裕、查緝是否嚴謹、風險大小等情形，而異其標準，非可
    一概而論，從而販賣之利得，除販賣之價量俱臻明確外，委
    難查得實情，然販賣者從價差或量差中牟利之方式雖異，其
    意圖營利之販賣行為則無二致。被告與犯罪事實二之購毒者
    間並非至親，倘非有利可圖，自無平白甘冒觸犯重罪之風險
    而特意於約定地點親自交易甲基安非他命之理，且被告於審
    判中自承販賣甲基安非他命是賺吃的等語（本院卷第154頁
    ），足認被告主觀上確有營利之意圖甚明。
  ㈢綜上所述，本案事證明確，被告犯行均堪認定，皆應依法論
    科。
二、論罪科刑之理由
  ㈠核被告就犯罪事實一所為，係犯刑法第339條第1項之詐欺取
    財罪；就犯罪事實二所為，係犯毒品危害防制條例第4條第2
    項之販賣第二級毒品罪。被告為販賣而持有甲基安非他命之
    低度行為，為販賣之高度行為所吸收，不另論罪。
  ㈡被告所犯上開2罪，犯意各別，行為不同，應分論併罰。
  ㈢刑之加重
　　被告前因不能安全駕駛致交通危險罪、施用毒品罪等案件，
    分別經法院判決確定後，經臺灣高等法院臺南分院以108年
    度聲字第573號裁定應執行有期徒刑6月確定，於108年12月1
    2日徒刑易服社會勞動執行完畢等情，有臺灣高等法院被告
    前案紀錄表1份在卷科參(本院卷第131頁至第140頁)，其於
    有期徒刑執行完畢後5年內再犯本案有期徒刑以上之2罪，均
    為累犯。本院考量被告在前罪執行完畢後仍未警惕再犯本案
    ，其對於刑罰之反應力薄弱，又本件並無適用刑法第59條規
    定減輕其刑之情形，亦無應量處最低法定刑避免罪刑不相當
    之情形，故除犯罪事實二所犯法定本刑為無期徒刑部分，依
    刑法第65條第1項規定不得加重外，均依法加重其最低度本
    刑。
  ㈣刑之減輕(犯罪事實二部分)
  ⒈犯第4條至第8條之罪於偵查及歷次審判中均自白者，減輕其
    刑，為毒品危害防制條例第17條第2項所明定。查被告於警
    詢、偵查及審判中就犯罪事實二均自白，爰依法減輕此部分
    之刑。
  ⒉對於未發覺之罪自首而受裁判者，得減輕其刑，刑法第62條
    前段定有明文。此所謂發覺，雖不以有偵查犯罪權之機關或
    人員確知其人犯罪無誤為必要，惟仍須有確切之根據得為合
    理之可疑，而對犯罪行為人發生嫌疑時，始得謂為已發覺。
    又所謂未發覺，乃指犯罪事實未為有偵查犯罪職權之公務員
    發覺，或犯罪事實雖已發覺，而犯人為誰，尚不知者而言。
    查警方固於109年12月17日搜索時扣得本案行動電話，並發
    現疑似有與他人連繫交易毒品之相關電磁紀錄，但無法辨識
    係何人與被告聯繫，嗣被告於警詢時自首犯罪事實二所示販
    賣甲基安非他命犯行，LINE暱稱「瞎k耐耐」之人即為王川
    銘，復帶同警方前往王川銘住所辨識王川銘身分等節，有嘉
    義縣警察局110年3月2日職務報告1份在卷為憑(偵第1927號
    卷第9頁)。再觀諸卷附被告與「瞎k耐耐」對話內容，用語
    隱晦，若非被告主動供出，警方恐難以查獲被告販賣毒品之
    對象與犯行，足認被告符合自首之要件，且因被告自首而減
    省司法資源，爰依刑法第62條前段規定減輕其刑。
  ⒊犯第4條至第8條、第10條或第11條之罪，供出毒品來源，因
    而查獲其他正犯或共犯者，減輕或免除其刑，毒品危害防制
    條例第17條第1項亦有規定。又被告之「供出毒品來源」，
    與調查或偵查犯罪之公務員對之發動調查或偵查並進而破獲
    之間，論理上須具有先後且相當的因果關係，非謂被告一有
    供出毒品來源之人，而破獲在後，即得依上開規定予以減、
    免其刑(最高法院110年度台上字第5509號、第5510號判決意
    旨參照)。查被告於偵查中供稱其毒品來源為蔡德洲等語，
    並提供雙方間MESSENGER對話供警方追查(偵第1927號卷第14
    頁至第16頁)；嗣雲林地檢署於110年9月16日以110年度偵字
    第6464號、第6507號起訴蔡德洲販賣毒品犯行，觀諸該案起
    訴書附表，蔡德洲於109年8月27日販賣甲基安非他命予被告
    ，早於被告本案販賣予王川銘之時間，應認被告向蔡德洲購
    買毒品之行為與本案具關聯性，蔡德洲係因被告供出才查獲
    ，爰依毒品危害防制條例第17條第1項規定減輕其刑。是就
    犯罪事實二部分，應依刑法第62條前段、毒品危害防制條例
    第17條第2項、第1項規定減輕、遞減輕其刑，並依法先加重
    後減輕之（無期徒刑部分不得加重）。
  ㈤爰審酌被告手腳健全，竟不思以正當方式獲取錢財，反而意
    圖牟利以冰糖冒充毒品訛詐他人，又毒品對社會秩序及國民
    健康危害至深且鉅，嚴重影響社會治安，販賣行為情節尤重
    ，更應嚴加非難，而被告無視國家杜絕毒品犯罪之禁令，販
    賣甲基安非他命予他人，均應予非難。又考量被告詐騙手段
    、金額尚非甚鉅，且已將款項返還林進郎，販賣毒品對象1
    人、數量1包、取得價金不多等情節；另衡及其坦承犯行，
    再參以其前科素行，與其自陳高中畢業，先前從事自助餐工
    作，月薪10萬元，育有1名子女等一切情狀（本院卷第155頁
    ），分別量處如主文所示之刑，並就得易科罰金部分諭知易
    科罰金之折算標準。
三、沒收
  ㈠毒品危害防制條例第19條第1項
　　犯第4條至第9條、第12條、第13條或第14條第1項、第2項之
    罪者，其供犯罪所用之物，不問屬於犯罪行為人與否，均沒
    收之，毒品危害防制條例第19條第1項定有明文。查被告係
    使用本案行動電話(另案扣押，雲林地檢署110年度保字第24
    4號)與王川銘聯絡交易毒品事宜，搭配使用其配偶所有門號
    0000000000號SIM卡1張則未扣案，經被告陳述明確(本院卷
    第150頁、第151頁)，是就本案行動電話1支、門號00000000
    00號SIM卡1張，應依毒品危害防制條例第19條第1項沒收，
    門號部分並應依刑法第38條第4項規定追徵。
  ㈡犯罪所得
　　犯罪事實一詐欺部分，林進郎於發現遭騙後有至陳容右住處
    欲理論，經陳容右祖母依陳容右指示將2,000元返還林進郎
    等情，經林進郎陳述在案(他卷第59頁至第61頁、偵第1366
    號卷第41頁至第49頁)，足認被告未保有此部分犯罪所得，
    即無庸宣告沒收。犯罪事實二販賣毒品所得1,000元，並未
    扣案，則依刑法第38條之1第1項前段、第3項規定宣告沒收
    、追徵。
　㈢至被告持用與林進郎聯繫犯罪事實一事宜之行動電話部分，
    並未扣案，且詐欺犯罪使用支行動電話非違禁物或義務沒收
    之物，衡以手機尚非難以取得之物，欠缺刑法上之重要性，
    為免將來執行困難，爰不宣告沒收。
據上論斷，應依刑事訴訟法第299條第1項前段，毒品危害防制條
例第4條第2項、第17條第1項、第2項、第19條第1項，刑法第11
條、第339條第1項、第47條第1項、第62條前段、第41條第1項前
段、第38條第4項、第38條之1第1項前段、第3項，判決如主文。
本案經檢察官林柏宇提起公訴；檢察官蔡少勳、黃立夫到庭執行
職務。
中    華    民    國    110    年   10    月    27    日
                  刑事第二庭  審判長法  官    王紹銘                                        法  官    簡鈺昕                                         法  官    黃麗竹
以上正本證明與原本無異。 
如不服本判決應於收受判決後20日內向本院提出上訴書狀，並應
敘述具體理由；其未敘述上訴理由者，應於上訴期間屆滿後20日
內向本院補提理由書（均須按他造當事人之人數附繕本）。「切
勿逕送上級法院」。
                                     書記官    黃巧吟
中　　華　　民　　國　　110 　 年　 10　　月　　27　　日
　
附錄本案論罪科刑法條全文：
毒品危害防制條例第4條
製造、運輸、販賣第一級毒品者，處死刑或無期徒刑；處無期徒
刑者，得併科新臺幣3000萬元以下罰金。
製造、運輸、販賣第二級毒品者，處無期徒刑或10年以上有期徒
刑，得併科新臺幣1500萬元以下罰金。
製造、運輸、販賣第三級毒品者，處7年以上有期徒刑，得併科
新臺幣1000萬元以下罰金。
製造、運輸、販賣第四級毒品者，處5年以上12年以下有期徒刑
，得併科新臺幣500萬元以下罰金。
製造、運輸、販賣專供製造或施用毒品之器具者，處1年以上7年
以下有期徒刑，得併科新臺幣150萬元以下罰金。
前五項之未遂犯罰之。　
中華民國刑法第339條
意圖為自己或第三人不法之所有，以詐術使人將本人或第三人之
物交付者，處5年以下有期徒刑、拘役或科或併科50萬元以下罰
金。
以前項方法得財產上不法之利益或使第三人得之者，亦同。
前二項之未遂犯罰之。

附表一：通訊監察譯文
   編號     時間        通訊監察譯文內容         備註  １  ① 109年5月27日下午3時2分許 Ａ：0000000000號（林進郎）【發話】 Ｂ：0000000000號（陳容右）【受話】 ①通訊監察譯文出處：他卷第19頁正反面 ②本院109年聲監續字第390號通訊監察書及電話附表1份（他卷第49頁正反面） ③本院109年12月29日雲院惠刑公決109聲監可字第118號函（他卷第53頁）    Ｂ：喂，要過來了嗎？ Ａ：你等一下我跟人家拿錢。 Ｂ：要多少？ Ａ：馬上到，等一下再說。 Ｂ：嗯。　　    ② 109年5月27日下午3時20分許 Ａ：0000000000號（林進郎）【發話】 Ｂ：0000000000號（陳容右）【受話】     Ｃ男（即翁振凱）：要多少？ Ａ：他東西沒拿來，怎麼說多少？【電     話接通】。 Ｂ：怎樣？ Ｃ男：什麼時候會到？ Ｂ：如何？多少？　　 Ｃ男：他在問多少啦。　　 Ａ：2個人啦。 Ｂ：2000喔？　　 Ａ：2張啦。 Ｃ男：2000？　　 Ａ：對啦，就2張，2個人。    ③ 109年5月27日下午4時40分至46分許 Ａ：0000000000號（林進郎）【發話】 Ｂ：0000000000號（陳容右）【受話】     Ａ：（連續撥打8通電話） Ｂ：（均未接聽）　　  
　　　　
附表二：LINE對話紀錄
時間 LINE對話紀錄 卷證出處 109年10月16日下午4時48分至52分許 Ａ：陳容右 Ｂ：暱稱「瞎k耐耐」（即王川銘） LINE對話紀錄擷圖2張（偵第1927號卷第61頁、第65頁）  Ａ：(撥打語音通話) Ｂ：（未接聽） ------------------------------- Ｂ：你就處理0.2還我 Ｂ：我就1000給你 Ｂ：簡單 Ａ：我好了 Ａ：約哪裡 Ｂ：不用0=.4 Ａ：哪裡 Ａ：我好了　 Ａ：（撥打語音電話） Ｂ：（未接聽）　　 Ｂ：就跟你說辦事情 Ｂ：好了跟你說　　　　 Ａ：胖說沒有